臺灣桃園地方法院民事判決　　　　　　　　　　　　　　九十一年度訴字第九七號
　　原　　　告　牛騰國際有限公司
　　法定代理人　甲○○
　　訴訟代理人　吳武川律師
　　複 代理 人　上官涵怡
　　被　　　告　志佳化工有限公司
　　法定代理人　丙○○
　　被　　　告　豐維國際貿易有限公司
　　法定代理人　丙○○
　　被　　　告　利百代化粧品廠有限公司
　　法定代理人　乙○○
　　共　　　同
　　訴訟代理人　林凱律師
　　共　　　同
　　複 代理 人　蔡文燦律師
右當事人間請求損害賠償事件，於民國九十三年十二月十四日言詞辯論終結，本院判
決如左：
    主    文
原告之訴及假執行之聲請均駁回。
訴訟費用由原告負擔。
    事    實
壹、原告方面：
一、聲明：
  (一)被告應連帶給付原告新臺幣（下同）五百九十三萬五千五百三十一元，及自起訴
    狀繕本送達之翌日起至清償日止，按年息百分之五計算之利息。
  (二)原告願供擔保，請准宣告假執行。
二、陳述：
  (一)原告於民國八十九年十月二十三日向被告志佳化工有限公司（下稱志佳公司）及
    利百代化妝品廠有限公司（下稱利百代公司）訂購價值二百二十六萬零八百元之
    化妝品產品，並向被告豐維國際貿易有限公司（下稱豐維公司）訂購塑膠小錢袋
    ，金額為五十二萬二千二百五十八元（若加上海運費、進口稅，合計六十一萬八
    千六百四十二元），原告業已給付全部貨款。惟被告所交付之物品，送至美國後
    ，經美國海關抽驗，含有不安全色素，不符合美國食品藥物管理局（下稱ＦＤＡ
    ）檢驗標準，經原告在美國之零售商客戶於九十年七月二十五日通知原告此訊息
    ，且系爭輸往美國之產品因而必須下架，故原告向被告所訂購之貨物，已確定無
    法銷售而全部損失殆盡。系爭貨物有上開瑕疵情形，係屬可歸責於被告，爰以本
    起訴狀繕本之送達為解除契約之意思表示，依法解除雙方之買賣契約，請求被告
    連帶返還已交付之價金，並本於債務不履行及侵權行為之法律關係，請求被告連
    帶賠償原告之損害（前開被告應返還之貨款金額及原告因被告債務不履行所受之
    損害，共計五百九十三萬五千五百三十一元）。
  (二)被告豐維公司應負連帶損害賠償責任：
    原告雖係向被告志佳公司、利百代公司簽訂系爭化妝品買賣契約，而原告向豐維
    公司所訂購之塑膠小錢袋雖並非存有瑕疵，但因原告所訂購之塑膠小袋為包裝系
    爭瑕疵化妝品之必要產品，且考量化妝品製造之一體性及其規格，僅有被告志佳
    公司方能掌握，始向與被告志佳公司之法定代理人相同之豐維公司訂購系爭塑膠
    小錢袋，且請款時，三家公司所開立之統一發票與請款屬同一次來請，故被告豐
    維公司所出售之塑膠小袋為履行系爭化妝品買賣契約之必要物品，屬整體買賣之
    部分，不得獨立存在，本件應可適用或類推適用民法第二百九十二條準用第二百
    七十三條連帶債務之規定。系爭合約既經解除，被告豐維公司自應將購買小袋之
    價金返還原告。
  (三)被告所交付之貨物並未符合美國ＦＤＡ標準而具有瑕疵：
    1.被告所交付之貨物，經分批報關出口至美國（出口報單編號為53870A及53870F
      ），美國海關在抽驗第一批貨物時，就被美國ＦＤＡ檢測出含有禁止成分，因
      該二批貨物均係由原告進口之貨物，美國ＦＤＡ即據以認定該兩批貨物均含有
      不安全色素之禁止成分，並以該兩批貨物之總數量作為不合格商品之數量，即
      十萬六千五百六十件（83520+23040= 106560）。
    2.ＡＣＴＳ僅針對廠商所提供之產品所含成分是否含有禁止或危險成分進行程序
      上評估，並未就該產品本身為實質上之檢驗，故縱系爭產品已經過ＡＣＴＳ之
      評估，亦不表示該產品符合ＦＤＡ標準。被告所交付之貨物雖經ＡＣＴＳ評估
      ，但卻未通過美國ＦＤＡ標準，而被檢測出含有禁止成分，原告因被告所交付
      之貨物存有瑕疵而受損害，自得請求被告負債務不履行及侵權行為之損害責任
      。
  (四)原告已履行民法第三百五十六條之買受人檢查通知義務：
  　本件原告雖係先初步檢查並確定系爭貨物無誤後才運出，但因原告並無能力檢查
    產品本身是否存有瑕疵，僅能就產品之外觀進行檢查，至於產品本身所有之物質
    ，原告既無法檢查，僅能依誠信原則相信被告所交付之產品無瑕疵。嗣原告既已
    通知被告系爭貨物具有瑕疵，依民法第三百五十六條第一、二項之規定，自不能
　  認原告承認所受領之物。
  (五)原告不需對被告負給付系爭貨物之義務：
  　系爭化妝品因被告所交付之貨物有瑕疵，導致輸往美國後無法銷售而被ＦＤＡ銷
    毀，致不能返還，原告始依法解除系爭契約，此實不可歸責於原告，原告不需對
    被告給付系爭貨物之義務。又系爭貨物既有瑕疵，被告應舉證證明其尚有價值可
    言。且原告向被告給付之買賣價金包括被告之成本及銷貨利益，此為買賣無瑕疵
    之貨物之對價，自不得以買賣價金為系爭瑕疵貨物之價額。
三、證據：提出訂購單影本三份、匯款單影本乙份、統一發票影本六紙、出口報單影
    本六份、電子郵件影本二份、美國ＦＤＡ函影本、律師函影本、信封首頁影本、
    ＡＣＴＳ評估報告影本各乙份、支票影本二份、網路文書影本乙份；並聲請本院
    函囑外交部函詢美國ＦＤＡ是否有在網站上公布如原證二十二之內容及該公布之
    貨物是否遭銷燬等節。
貳、被告方面：
一、聲明：
  (一)原告之訴及其假執行之聲請均駁回。
  (二)如受不利之判決，願供擔保請准宣告免為假執行。
二、陳述：
  (一)被告志佳公司及利百代公司給付之化妝品並無瑕疵：
    1.被告志佳公司、利百代公司出貨前已依約將貨物送ＡＣＴＳ檢驗，評估報告中
      確認化妝品成分符合ＦＤＡ所定之成分標示規定，該報告並經送原告確認，被
      告才交貨予原告。
    2.原告所提出之美國ＦＤＡ函中，海關抽驗不合格商品之出口報單編號為53870A
      ，數量為十萬六千五百三十件，惟該報單相較於臺灣報關時貨物數量為八萬三
      千五百二十件尚多出二萬三千零十件，足證可能是原告向其他廠商購買同款商
      品混入被告所交付之貨物中，故原告應舉證其所稱之瑕疵商品係向被告志佳公
      司、利百代公司購買，而可歸責於被告。
  (二)原告主張被告豐維公司與志佳公司應連帶負損害賠償責任，顯無理由：
    系爭化妝品買賣契約，係原告與被告志佳公司、利百代公司訂立，與被告豐維公
    司無涉。又系爭ＰＶＣ袋乃原告自行向大陸訂購，借被告豐維公司名義進口，再
    由被告志佳公司於進口時前往提貨後包裝。雖被告豐維公司與志佳公司之法定代
    理人相同，但法律上各為獨立之人格，不得謂被告志佳公司債務應由被告豐維公
    司連帶負責。
  (三)原告未依法履行民法第三百五十六條之通知義務：
    1.被告志佳公司、利百代公司所生產之貨物，既已於出貨前經檢驗合格，原告又
      未依法履行檢查通知義務，應視為承認其所受領之物；又原告寄給被告志佳公
      司之通知函，因地址誤載致無法送達，其效果與未通知同，而原告亦未發函予
      被告豐維公司，依上開條文之規定「視為承認所受領之物」，原告自無理由再
      向被告主張瑕疵擔保責任。
    2.原告自承於九十年七月二十五日由其美國客戶通知系爭貨物被檢驗出含禁止成
      分之消息，卻遲於同年九月四日才委託律師函告被告志佳公司及利百代公司，
      顯然違背民法第三百五十六條第一項及第三項之通知義務。
  (四)被告主張同時履行抗辯及抵銷：
    1.由原告所提出之原證十、十一之電子郵件內容顯示，ＦＤＡ檢驗出有禁止成分
      之貨物，必須於九十日內出口或銷毀。系爭貨物既符合ＡＣＴＳ之評估報告，
      縱未通過美國之檢驗標準，系爭貨物仍可銷往其他國家，賺取價金，即該貨物
      仍有價值。原告應於解除契約後，依民法第一百四十八條第二項之規定，將貨
      品運回臺灣，一則進行相關檢驗是否具有系爭瑕疵，二則於求償時將貨物退還
      ，以減少被告損失。原告空言泛稱該貨物已確定無法銷售而全部損失殆盡，惟
   　 依卷附美國台北經濟文化代表處九十三年三月二十二日美科字第０四０三八四
      號函所示，系爭商品並未遭美國ＦＤＡ銷毀，原告所言完全不實。
    2.按契約解除時，當事人雙方互負回復原狀之義務，如應返還之物有毀損、滅失
      或其他事由，致不能返還者，應償還其價額，民法第二百五十九條第六款定有
      明文，本件原告既無證據可證系爭貨物已滅失或不能返還，被告爰依前開規定
      主張同時履行抗辯，若原告無法返還系爭貨物，則應償還其價額，據此，被告
      以上開價額主張抵銷原告所請求之買賣價金。
三、證據：提出ＡＣＴＳ評估報告影本及譯文、網路文書影本各乙份、訂購單影本九
    件為證。
    理    由
一、兩造不爭執之事實：
  (一)原告於八十九年十月二十三日向被告志佳公司及利百代公司訂購價值二百二十六
    萬零八百元之化妝品產品，並向被告豐維公司訂購塑膠小錢袋，金額為五十二萬
    二千二百五十八元，原告業已給付全部貨款。
  (二)被告志佳公司、利百代公司出貨前已依約將貨物送ＡＣＴＳ檢驗，評估報告中確
    認化妝品成分符合ＦＤＡ所定之成分標示規定。
  (三)系爭貨物由原告委託報關行出口至美國。
二、本件原告主張被告志佳公司、利百代公司所交付之化妝品，運送至美國後，經美
    國海關抽驗，含有不安全色素，不符合美國ＦＤＡ之檢驗標準，系爭貨物因而必
    須下架且遭銷燬，而提起本訴，惟被告否認其所交付之貨物具有上述瑕疵，故本
    件最主要之爭點即為：被告志佳公司及利百代公司所交付原告之系爭化妝品是否
    含有不符合ＦＤＡ標準之不安全色素而具有瑕疵？按當事人主張有利於己之事實
    者，就其事實有舉證之責任，民事訴訟法第二百七十七條前段定有明文。原告主
    張被告所交付之化妝品具有上述瑕疵，自應由原告就此有利於己之事實負證明之
    責。經查：
  (一)原告主張被告志佳公司、利百代公司所交付之化妝品含有不符合ＦＤＡ標準之不
    安全色素，無非係以原告之美國客戶的電子郵件（原證十）、美國ＦＤＡ網站刊
    載之資料（原證二十二，見本院卷第一四二頁）、美國ＦＤＡ之通知報告函二份
    （原證十一，見本院卷第四十八頁至第五十一頁）為據。惟前開原證十為原告提
    出之私文書，被告否認其形式及實質內容之真正，而原告迄至本件言詞辯論終結
    前，並未舉證證明該私文書之真正，則該原證十之電子郵件，即不足作為認定被
    告志佳公司、利百代公司所交付之貨物具有瑕疵之證明，合先敘明。
  (二)本院依原告之聲請函囑外交部詢問美國ＦＤＡ是否有在網站上公布如原證二十二
    之內容及該公布之貨物是否遭銷燬等節，據外交部駐美國臺北經濟文化代表處函
    覆：前開文件之內容確實曾公布於美國ＦＤＡ網站無誤，另該公布內容所示之商
    品，其中一部分已經廠商重新標示後於九十年九月放行，其餘部分則分別已「再
    輸出」而未進入美國市場，即該些商品均未遭美國ＦＤＡ銷燬等節，有駐美國臺
    北經濟文化代表處九十三年三月二十二日美科０四０三八四號函（見本院卷第二
    五四頁）附卷可憑。而（前開原證二十二）美國ＦＤＡ網站刊載之資料，其中編
    號二及編號四之商品，為原告主張由被告所交付之貨物，然觀諸上開美國ＦＤＡ
    公布之資料，其上僅記載「Taiwan,Republic Of China Taiwan Ox Burning　Pr
    -oducts Co Taipei」「XXX-0000000-0」「53GC-05」「MAKEUP KITS;LIPSTICK
    & BODY GLITTER」「Detention 20-JUL-2001」「I319869B」「UNSAFE COL」等
    文字，是僅得依前述記載，窺知前開經公布為含有不安全色素之商品為原告所出
    口、及美國ＦＤＡ通知報告文件之登記編號為「XXX-0000000-0」。再依前開美
    國ＦＤＡ登記編號為「XXX-0000000-0」之通知報告登記函二紙（即原證十一）
    內容可知：前開經美國ＦＤＡ公布為含不安全色素之商品，產品項目雖為「MAKE
    -UP KITS; LIPSTICK & BODY GLITTER」，然其商業發票（INVOICE）編號均為「
    53870A」、數量則分別為「106530 PCS」、「83520 PCS」。
  (三)原告雖主張被告所交付之原證七出口報單及原證八出口報單之貨物，經分批報關
    出口至美國時，美國海關在抽驗第一批貨物時，就被美國ＦＤＡ檢測出含有禁止
    成分，因該二批貨物均係由原告進口之貨物，美國ＦＤＡ即據以認定該兩批貨物
    均含有不安全色素之禁止成分，並以該兩批貨物之總數量即十萬六千五百六十件
    （83520+23040=106560），作為不合格商品之數量云云。惟查：
    1.被告志佳公司、利百代公司所交付之原證七、原證八出口報單之化妝品，其中
      原證七出口報單之化妝品，其商業發票編號為「53870F」、數量為則為「2304
      0」；另原證八出口報單之商業發票編號為「53870A」、數量為則為「83520」
      ，非但原證七出口報單之商業發票編號為「53870F」並非「53870A」，已與前
      開美國ＦＤＡ登記編號為「 XXX-0000000-0」之通知報告函二紙所記載遭扣商
      品之商業發票編號為「53870A」並不相符；且查，前開被告所交付之原證七、
      原證八出口報單之貨物數量總計為十萬六千五百「六十」件（83520+23040 =
      106560），亦非前開美國ＦＤＡ通知報告登記函所載之十萬六千五百「三十」
      件，是原告前開主張顯屬無據。
    2.被告志佳公司、利百代公司所交付之原證七、原證八出口報單之化妝品，其中
      原證七出口報單之化妝品，其運送之貨櫃編號為「YMLU 0000000」、另原證八
      出口報單之化妝品，其運送之貨櫃編號為「YMLU 0000000」（見本院卷第三十
      一頁、第三十七頁），上述二批貨物運送之貨櫃既不相同，商業發票編號亦不
      相同（已如前述），美國ＦＤＡ自無可能混合記載為如上述之通知報告函之內
      容。
    3.被告所交付之系爭貨物係由原告委託報關行出口至美國乙節，為兩造所不爭執
      。且查，前開美國ＦＤＡ之通知報告函所記載商業發票編號為「53870A」之商
      品數量為「106530」，竟高於被告就同一編號商業發票所交付之商品數量「83
      520」，準此，堪認原告將系爭被告所交付原證八之出口報單貨物運輸至美國
      之同時，尚裝載其他原告欲運輸出口至美國之貨物；參以，兩造均不爭執本件
      被告所交付之系爭貨物，於出貨前已送ＡＣＴＳ檢驗評估確認系爭化妝品成分
      符合ＦＤＡ所定之成分標示規定，則遭美國ＦＤＡ檢驗出含有不安全色素的化
      妝品，自極有可能係原告同時運輸出口之其他貨物之瑕疵。
三、綜上，原告並未舉證證明被告志佳公司、利百代公司所交付之貨物具有瑕疵，從
    而，原告據以解除兩造間之買賣契約，請求被告連帶返還已交付之價金，並本於
    債務不履行及侵權行為之法律關係，請求被告連帶賠償原告之損害即屬無理由，
    應予駁回。
四、本件事證已明，兩造其餘主張陳述之方法，及未經援用之證據，均與本判決所為
    前開判斷不生影響，無庸逐一論述，附此敘明。
六、原告之訴已經駁回，其假執行之聲請亦失所附麗，應併予駁回之。
據上論結，原告之訴為無理由，依民事訴訟法第七十八條，判決如主文。
中　　　華　　　民　　　國　　九十三　　年　　　十二　　月　　二十八　　日
                                臺灣桃園地方法院民事第一庭
　　　　　　　　　　　　　　　　　　　　法　　　官　林曉芳
右為正本，係照原本作成。
如對本判決上訴，須於判決送達後廿日內向本院提出上訴狀
中　　　華　　　民　　　國　　九十三　　年　　　十二　　月　　二十八　　日
　　　　　　　　　　　　　　　　　　　　書　記　官　陳玲莉
